【裁判字號】    91,訴,478
【裁判日期】    920422
【裁判案由】    違反森林法
【裁判全文】
臺灣新竹地方法院刑事判決                          九十一年度訴字第四七八號
    公  訴  人  臺灣新竹地方法院檢察署檢察官
    被      告  乙○○
                甲○○
右列被告等因違反森林法案件，經檢察官提起公訴（九十一年度偵字第二一六九號）
，本院判決如左：
    主  文
乙○○為搬運贓物，使用車輛，竊取森林主產物，處有期徒刑柒月，併科罰金（銀元
）陸萬元。罰金部分如易服勞役，以罰金總額與陸個月之日數比例折算。戊○壹支沒
收之。
甲○○搬運贓物森林主產物，處有期徒刑肆月。如易科罰金，以佰元折算壹日。
    事  實
一、乙○○意圖為自己不法之所有，於民國九十一年三月間某日，未經主管機關之許
    可，攜帶戊○一支，至位於新竹縣尖石鄉玉峰村十四鄰司馬庫斯原住民保留地毗
    鄰國有林班地即大溪事業區第八十四林班地內，持上揭戊○砍伐該林班地內之森
    林主產物丙○○○四塊，並於該林班內發現有之前遭他人砍伐，尚未搬運而放置
    於現場之森林主產物丙○○○六塊，乃下手竊取此材重總計三百三十公斤、市價
    共為新臺幣（下同）八萬七千元之丙○○○十塊，並將之藏置於附近函管內而置
    於自己實力支配之下。嗣乙○○為搬運前開丙○○○，乃於九十一年四月十七日
    十時許，以事成之後將贈送一塊丙○○○為代價，僱請知悉上揭丙○○○係乙○○行竊而得之贓物之甲○○，由甲○○駕駛其所使用（車主為江梅山）業經改裝
    過載貨車廂且底盤亦加高之車號ＬＺ—三０三六號自用小貨車，至前述乙○○藏
    置上開丙○○○之處所，二人將前開丙○○○搬上車，並藏置於改裝之貨車車廂
    內，再用鐵板覆蓋其上，而使用車輛搬運乙○○所竊得之前開丙○○○，欲載住
    新竹縣湖口鄉。途經新竹縣尖石鄉鄉○○村即秀巒往田埔約五百公尺
    處時，適為執行檢查勤務之員警發現行跡可疑加以盤查而查獲上情，並扣得前開
    丙○○○十塊等物（業經行政院農業委員會林務局新竹林區管理處竹東工作站【
    以下簡稱竹東工作站】人員領回）。
二、案經新竹縣警察局橫山分局報請臺灣新竹地方法院檢察署檢察官偵查起訴。
    理  由
一、訊據被告乙○○除辯稱：這些丙○○○是在從司馬庫斯部落裡面的公墓，步行約
    一、二十分鐘的地方砍伐，我不會跑到八十四林班地那麼遠的地方去云云外，及
    被告甲○○除辯稱：當初乙○○並沒有說這些丙○○○怎麼來的云云外，餘均坦
    承不諱，並經證人即竹東工作站人員己○○陳述在卷（見偵查卷第十二頁），且
    有贓證物品認領保管收據一份、被告甲○○所使用之上揭自用小貨車及前開丙○○○之照片六幀、車籍作業系統—查詢認可資料一份、新竹縣警察局橫山分局於
    九十一年五月二日以（九一）竹縣橫警刑字第○九一○○○六二一三號函送之告
    訴書、位置圖及照片等資料、竹東工作站於九十一年六月二十一日以九十一東政
    字第一六六二號函送之盜伐現場照片三十七幀（見偵查卷第十三、十八至二一、
    三三至四十、四一至六四頁）等在卷足稽，而上揭丙○○○十塊之市價共為八萬
    七千元等情，亦有新竹縣警察局橫山分局九十一年六月二十五日（九十一）竹縣
    橫警刑字第○九一○○○八○七三號函送之盜伐木林產物處分價金查定書影本一
    份在卷足按（見偵查卷第六五、六六頁）。被告等雖以上揭情詞置辯，然本件案
    發後，竹東工作站曾派員會同警方押送被告乙○○前往據報地點勘查現場地形、
    地物結果，與被告乙○○所供稱地點及盜伐樹種均未吻合，且經該站兩次派員至
    大溪事業區第八十七林班之國有林班地清查，均未發現丙○○○被盜伐情事，經
    該站於五月二十日派員繼續於司馬庫斯原住民保留地毗鄰國有林班地即大溪事業
    區第八十四林班地內，發現盜伐現場計扁柏、紅檜、鐵杉、鳥心石等二十七株被
    盜伐切割山造角材分散於林下整齊堆置，另發現盜伐樹幹有樹瘤切割痕跡，且盜
    伐現場尚遺留數塊丙○○○，經研判與本案被告乙○○所竊運之丙○○○之盜竊
    時間、樹種均吻合等情，業經證人丁○○結證稱：本件查獲時，有到被告乙○○
    所指的盜伐現場去看，但是樹種不合，而被告乙○○所講的盜伐地區是在八十七
    林班地，但是我們去查看二次之後，都沒有發現被盜伐的情形，所以我們後來又
    清查其他林班地，在大溪事業區八十四林班發現盜伐的現場，其中有扁柏，而且
    樹幹有樹瘤切割的痕跡，盜伐現場還有遺留好幾塊樹瘤。而被告乙○○所講的盜
    伐現場所生長的樹種並沒有扁柏樹等語在卷（見本院卷第三六頁），及證人己○○於本院調查時到庭證述：第一次被告乙○○跟我們說，是在由司馬庫斯部落往
    神木的方向走大約十至二十分鐘處所砍得的，我們帶著他一起去找，發現樹種不
    符，之後他在警局翻供說是在公墓附近十幾公尺處，因為我們找不到他，所以我
    們自己去他所描述的地方找，可是該處是原住民保留地，而且樹種也不符，後來
    我們自己再去清查，才發了這份函文給法院。（本院於前次證人丁○○到庭後曾
    行文竹東工作站，請至司馬庫斯部落公墓附近步行約一、二十分鐘處之區域查訪
    ，結果如何？）再次查訪的結果確定該處是山區保留地，而該處的樹種是雜木比
    較多，屬於闊葉木，而扁柏是屬於針葉林，所以依照被告所言，是不可能在他所
    陳述之地點砍得扁柏的等語明確（見本院卷第四六頁背面、四七頁），並有竹東
    工作站九十一年八月二十二日九十一東政字第二二四八號函一份附卷足參（見本
    院卷第二四、二五頁），復經被告甲○○及被告乙○○之父親余國星，會同竹東
    工作站人員實地勘查結果，被告引導地點在司馬庫斯原住民部落二十分鐘路途位
  置公墓上下兩地座標X284198、Y0000000及X284016、Y0000000係屬保留地。砍伐
    地點會勘疑點如下：（一）通往砍伐地點之路徑未有明顯路跡。（二）切割樹瘤
    樹種係臺灣杉、肖楠，與查獲係丙○○○明顯不符。（三）切割樹瘤痕跡臺灣杉
    二塊、肖楠四塊，與查獲丙○○○九塊不符，樹瘤形狀、大小也不相符。
    （四）綜合上開會勘事證與查獲丙○○○案情不符，本案樹瘤來源確係大溪事業
    區第八十四林班地盜伐木現場等情，亦有竹東工作站於九十二年一月九日以東政
    字第○九二二五一○○○八號函送之現場勘查報告一份附卷足佐（見本院卷第七
    二、七三頁），足認被告乙○○所供述之盜砍地點與實際情形不符，無足採信。
    再者，被告甲○○於偵訊時已自承：（為何要擺在車下蓋起來？）避免被警察查
    獲等語在卷（見偵查卷第二六頁），核與被告乙○○所供承：（查獲時你和甲○○一起將木材藏在改裝的車下，怕被警方查獲？）是，我有跟他（指被告甲○○
    ）講這是偷的檜木，這是為了避免被警察查獲等語大致相符，且參以本件為警查
    獲時，上揭丙○○○係放在被告甲○○所駕駛前開自小貨車中已被改裝之車廂內
    ，上面還用鐵板蓋起來等情，已如前述，是以果被告甲○○真如其所辯不知上揭
    丙○○○係被告乙○○所竊取，則又豈需特意將之置放在該自用小貨車中業已改
    裝之車廂內，並蓋上鐵板以圖避人耳目？況且，被告乙○○非屬林務局相關人員
    ，卻要求被告甲○○駕車自國有林區內運送多達十塊之丙○○○下山，已屬違反
    常情之舉，則謂被告甲○○毫不問及該丙○○○之來源，即駕車搬運，顯難令人
    置信，足認被告甲○○於駕車搬運上揭丙○○○時已知悉係為被告乙○○所行竊
    而得之物，自不待言，是被告甲○○所辯，與實情有悖，無足憑採。綜合以上，
    本件事證明確，被告等二人所犯前揭犯行均堪認定，應均予依法論科。
二、核被告乙○○所為，係犯森林法第五十二條第一項第六款之為搬運贓物，使用車
    輛，竊取森林主產物罪。又核被告甲○○所為，係犯森林法第五十條搬運贓物罪
    ，應依刑法第三百四十九條第二項之規定處斷。爰審酌被告乙○○因一時貪念，
    圖不勞而獲竊取國有林木，對於森林資源之保育造成損害，其所竊取之木材數量
    、價值，被告甲○○明知上揭丙○○○為被告乙○○所竊取，卻駕車搬運，助長
    行竊國有林木之歪風，及被告等之犯罪動機、目的、所生損害及於本院審理中坦
    承部分犯行等一切情狀，分別量處如主文所示之刑，被告甲○○部分並諭知易科
    罰金之折算標準，以資懲儆。又被告乙○○所竊得之前開丙○○○十塊，其市價
    共為八萬七千元等情，有上揭新竹縣警察局橫山分局九十一年六月二十五日（九
    十一）竹縣橫警刑字第○九一○○○八○七三號函送之盜伐木林產物處分價金查
    定書影本一份在卷足按（見偵查卷第六五、六六頁），爰依森林法第五十二條第
    一項規定，被告乙○○部分併科銀元六萬元之罰金，罰金部分並諭知易服勞役之
    折算標準。又被告乙○○行竊前揭丙○○○時所用之戊○一支，為被告乙○○所
    有，且放置在家中等情，為被告乙○○陳述在卷（見偵查卷第十、二五頁），是
    以該戊○雖未扣案，然尚難認已滅失，爰應依刑法第三十八條第一項第二款之規
    定宣告沒收之，附此敘明。
據上論斷，應依刑事訴訟法第二百九十九條第一項前段，森林法第五十條、第五十二
條第一項第六款，刑法第十一條前段、第三百四十九條第二項、第四十一條第一項、
第四十二條第三項、第三十八條第一項第二款，罰金罰鍰提高標準條例第一條前段、
第二條，判決如主文。
本案經檢察官鍾曉亞到庭執行職務。
中      華      民      國    九十二  年      四      月    二十二    日
                                臺灣新竹地方法院刑事第二庭
                                        法  官  楊  惠  芬
右正本證明與原本無異。
如不服本判決，應於判決送達後十日內向本院提出上訴狀( 應附繕本 )，上訴於
臺灣高等法院。
                                        書記官  鄭  明  枝
中      華      民      國    九十二    年      四      月    二十二    日
附錄本案論罪科刑法條：
森林法第五十二條第六款：
竊取森林主、副產物而有左列情形之一者，處六月以上五年以下有期徒刑，併科贓額
二倍以上五倍以下罰金：
  六為搬運贓物，使用牲口、船舶、車輛，或有搬運造材之設備者。
森林法第五十條：竊取森林主、副產物，收受、搬運、寄藏、收買贓物或為牙保者依
刑法規定處斷。
刑法第三百四十九條第二項：
搬運、寄藏、故買贓物或為牙保者，處五年以下有期徒刑、拘役或科或併科一千元以
下罰金。


司法院資訊處製作；財團法人民間司法改革基金會備份。
